臺灣高等法院刑事判決
109年度交上訴字第203號
上  訴  人  
即  被  告  毛利  


選任辯護人  王曹正雄律師
            蔡瑞芳律師
上列上訴人因過失致死案件，不服臺灣桃園地方法院109年度審
交訴字第67號，中華民國109年10月20日第一審判決（起訴案號
：臺灣桃園地方檢察署109年度偵字第1256號），提起上訴，本
院判決如下：
    主  文
原判決撤銷。
毛利犯過失致人於死罪，處有期徒刑柒月。緩刑伍年，並應依臺
灣桃園地方法院109年度桃司調字第408號調解筆錄內容按期履行
賠償。
    犯罪事實
一、毛利本應注意於雨夜駕駛車輛由路旁起駛進入車道前，應讓
    車道行進中之車輛先行，卻於民國108年11月25日下午5時40
    分許，駕駛車牌號碼00-0000號自用小客車（下稱甲車），
    欲往桃園市○○區方向（即往○○街2段）行駛，依當時天候雨
    、夜間有照明、柏油路面濕潤無缺陷、無障礙物等情狀，並
    無不能注意之情事，自桃園市○○區○○街000號○○○○股份有限
    公司廠區駛出，直行進入廠區前之○○街，欲左轉往中壢方向
    行駛，竟疏未注意禮讓行進中之車輛優先通行，而貿然將甲
    車由路旁駛入○○街並佔據該路段往○○路方向（起訴書誤載為
    「中壢」，應予更正）車道 ，適有詹崇聖騎乘車牌號碼000
    -000號普通重型機車（下稱乙車）沿○○街往○○路方向駛至該
    處，因超速行駛且疏未注意車前狀況，致緊急煞車不及而失
    控倒地滑行，致使詹崇聖撞擊甲車左側車身，受有胸部鈍挫
    傷之傷害，經送衛生福利部桃園醫院急救仍因主動脈破裂合
    併出血休克，於翌（26）日2時55分許死亡。毛利於肇事後
    留在現場等候，於有偵查權限之公務員尚未發覺其犯罪前，
    向前往現場處理之警員表明其為肇事人自首並願接受裁判。
     
二、案經詹崇聖之母鍾嘉玲告訴及臺灣桃園地方檢察署檢察官相
    驗後簽分偵辦。　　
    理  由
壹、證據能力方面：
    按被告以外之人於審判外之陳述，雖不符刑事訴訟法第159
    條之1至第159條之4之規定，而經當事人於審判程序同意作
    為證據，法院審酌該言詞陳述或書面陳述作成時之情況，認
    為適當者，亦得為證據。又當事人、代理人或辯護人於法院
    調查證據時，知有第159條第1項不得為證據之情形，而未於
    言詞辯論終結前聲明異議者，視為有前項之同意，同法第15
    9條之5亦有明定。查本件檢察官、上訴人即被告毛利（下稱
    被告）及辯護人就本判決下列所引被告以外之人於審判外陳
    述之證據能力均不予爭執，迄至言詞辯論終結，亦未對該等
    證據之證據能力聲明異議，本院審酌該些供述證據作成時，
    核無違法取證或其他瑕疵，認為以之作為本案之證據屬適當
    ，自有證據能力。其餘資以認定被告犯罪事實之非供述證據
    ，均查無違反法定程序取得之情形，依刑事訴訟法第158條
    之4反面規定，亦具證據能力。
貳、實體方面：
一、認定犯罪事實之證據及理由：
　㈠上揭犯罪事實，業據被告於警詢、偵查、原審及本院審理時
    均坦承不諱（見108年度相字第1854號卷，下稱相卷，第17
    至19、82頁；109年度偵字第1256號卷，下稱偵卷，第37至3
    8頁；原審卷第138、144頁；本院卷第99頁），核與告訴人
    鍾嘉玲於警詢、偵查指訴情節相符（見相卷第27至28、81頁
    ），並有桃園市政府警察局蘆竹分局道路交通事故現場圖、
    道路交通事故調查表（一）、（二）各1份、現場及車損照
    片58張、相關監視器錄影畫面截圖照片12張、車輛詳細資料
    報表2紙及桃園市政府車輛行車事故鑑定會109年7月28日桃
    市鑑0000000案鑑定意見書1份等在卷可稽（見相卷第39至43
    、49至70、73、77、133至157；偵卷第43、45頁；原審卷第
    69至73頁）。而被害人詹崇聖因此交通事故撞擊受有上開傷
    害，導致主動脈破裂合併出血休克，於108年11月26日2時55
    分許死亡之事實，有衛生福利部桃園醫院診斷證明書1紙，
    並據臺灣桃園地方檢察署檢察官督同法醫師相驗屬實，製有
    臺灣桃園地方檢察署相驗筆錄、相驗屍體證明書各1紙、檢
    驗報告書1份、相驗照片22張存卷為憑（見相卷第31、79、8
    7、105至115、121至131頁），俱徵被告前揭不利於己之自
    白與事實相符。
  ㈡按車輛起駛前應顯示方向燈，注意前後左右有無障礙或車輛
    行人，並應讓行進中之車輛行人優先通過，道路交通安全規
    則第89條第1項第7款定有明文。被告既考領有合格汽車駕照
    （見相卷第71頁），對於上開交通安全規則自應知之甚稔，
    是被告於前揭時間駕駛甲車駛入上開路段時，依其智識能力
    ，及參以案發時天候雨、夜間有照明、柏油路面濕潤無缺陷
    、無障礙物等情狀（有前開道路交通事故調查報告表㈠及案
    發現場照片可證），並無不能注意之情事，竟疏未注意遵守
    上開交通安全規定，未禮讓行進中之車輛優先通行，而貿然
    將甲車由路旁駛入○○街並佔據該路段往○○路方向車道，因此
    肇致本件事故，堪認被告就本件交通事故之發生存有過失無
    誤。此外，本案經送桃園市政府車輛行車事故鑑定會為鑑定
    ，亦認：「毛利於雨夜駕駛自用小客車在中央行車分向線路
    段，由路旁起駛進入車道行左轉彎未讓車道行進中之車輛先
    行，與詹崇聖於雨夜駕駛普通重型機車行經中央行車方向線
    路段，超速行駛且未充分注意車前狀況自行控車失當倒地滑
    行，同為肇事原因」，有該會109年7月28日桃市鑑0000000
    案鑑定書1份在卷可考（見原審卷第69至73頁），益徵被告
    就本件交通事故之發生為有過失至明。且被害人因本件車禍
    而死亡乙節，有上開診斷證明書、檢驗報告書、相驗屍體證
    明書為證，業如前述，本件被告之過失行為與被害人之死亡
    結果間顯有相當因果關係。而本件被害人騎乘乙車行經上開
    地點時，雖有超速、未注意車前狀況之過失，惟被告駕駛甲
    車若能依上述規定，仍可避免本件交通事故之發生，是本件
    刑事責任之認定，要不因被害人與有過失，而得解免被告之
    過失責任。綜上所述，被告犯行已堪認定，應依法論科。　
     
 二、論罪科刑：
  ㈠核被告所為，係犯刑法第276 條之過失致人於死罪。
　㈡又被告於案發後停留現場，於有偵查權限之機關及公務員發
    覺其犯罪前，向前往現場處理之警員表明其為肇事人並願接
    受裁判，有桃園市政府警察局蘆竹分局道路交通事故肇事人
    自首情形紀錄表1紙在案（見相卷第45頁），合於自首之規
    定，爰依刑法第62條前段之規定減輕其刑。
三、撤銷改判之理由：
　㈠原審以被告所犯事證明確，據以論罪科刑，固非無見。惟本
    案被害人存有超速行駛、未注意車前狀況之與有過失情狀，
    已如上述，原審僅認被害人「未注意車前狀況」（此由原判
    決引用起訴書所載犯罪事實「詹崇聖疏未注意車前狀況」可
    知），尚有違誤；且於本院審理過程中，被告業於109年12
    月23日與告訴人成立調解，因上開和解事宜而與原審量刑審
    酌之情狀有所歧異，原判決於量刑時未及審酌此項有利於被
    告之和解事實，其量刑自有未當。被告據前揭事由提起上訴
    ，為有理由，自應由本院將原判決撤銷改判。
　㈡爰審酌被告駕駛自用小客車上路，本應恪遵相關指示以維其
    他參與道路交通者之安全，竟疏未注意遵守上開交通規則，
    於起駛進入道路時，未禮讓道路上行進中之車輛優先通行，
    即將甲車由路旁駛入○○街並佔據車道，適被害人超速行駛且
    未注意車前狀況而駛至該處時，緊急煞車不及而失控倒地滑
    行，並撞擊甲車左側車身，致被害人因其過失行為殞命，對
    於告訴人及其他被害人家屬所造成之打擊甚鉅，兼衡被告犯
    後坦承犯行，且業與被害人家屬達成和解，有臺灣桃園地方
    法院109年度桃司調字第408號調解筆錄1份附卷佐證（見本
    院卷第85至86頁），現按期履行中，足見被告甚有悔意，並
    參酌被告目前尚無前科、高中畢業之智識程度、現仍在工廠
    上班並有家人需其扶養之家庭生活狀況、雙方過失情節與程
    度及告訴人具狀表示願意原諒被告（見本院卷第77頁）等一
    切情狀，量處如主文第2項所示之刑，以示警惕。
　㈢被告前未曾因故意犯罪受有期徒刑以上刑之宣告，此有本院
    被告前案紀錄表1份在卷可憑，其因一時失慮，致罹刑章，
    惟被告犯後坦承犯行，業與被害人家屬達成調解，獲取其等
    宥恕，且其目前尚須工作賺取所得扶養家人、履行賠償，本
    院信其經此偵、審程序及刑之宣告後，應能知所警惕，而無
    再犯之虞，因認所宣告之刑以暫不執行為適當，並參以上開
    調解筆錄所載履行期間，爰依刑法第74條第1項第1款之規定
    ，併予宣告緩刑5年，以啟自新。並審酌被告與被害人家屬
    間之賠償方案，爰依刑法第74條第2項第3款規定，併予宣告
    被告應依臺灣桃園地方法院109年度桃司調字第408號調解筆
    錄所載內容按期履行賠償；且此部分乃緩刑宣告附帶之條件
    ，依刑法第74條第4項規定，上開條件內容得為民事強制執
    行名義。倘被告未遵循本院諭知之上開緩刑期間所定負擔（
    即：按期履行賠償），且情節重大者，足認原宣告之緩刑難
    收其預期效果，而有執行刑罰之必要者，檢察官得依同法第
    75條之1第1項第4款之規定，聲請撤銷本件緩刑之宣告，併
    此指明。
據上論斷，應依刑事訴訟法第369條第1項前段、第364條、第299
條第1項前段，刑法第276條、第74條第1項第1款、第2項第3款，
判決如主文。
本案經檢察官林岷奭提起公訴，檢察官董怡臻到庭執行職務。
中　　華　　民　　國　　110 　年　　3 　　月　　25　　日
                  刑事第十一庭  審判長法　官  周煙平
                                      法　官  連育群
                                      法　官  陳俞伶
以上正本證明與原本無異。
如不服本判決，應於收受送達後20日內向本院提出上訴書狀，其
未敘述上訴之理由者並得於提起上訴後20日內向本院補提理由書
（均須按他造當事人之人數附繕本）「切勿逕送上級法院」。
                                      書記官  朱家麒
中　　華　　民　　國　　110 　年　　3 　　月　　26　　日
附錄：本案論罪科刑法條全文
中華民國刑法第276條
因過失致人於死者，處5年以下有期徒刑、拘役或50萬元以下罰
金。